臺灣新北地方法院民事判決
110年度勞簡字第69號
原      告  林承鈞  

訴訟代理人  郭慈瑀  

被      告  全聯實業股份有限公司中和華夏分公司

法定代理人  姚秀琴  
訴訟代理人  許芳毓  
            蘇守安  
            鄧竹媗  
            謝維恬  
            何宗憲  
上列當事人間請求請求給付加班費事件，經本院於民國111年6月
29日言詞辯論終結，判決如下：
    主  文
被告應給付原告新台幣陸萬捌仟參佰參拾貳元，及自民國一百一
十一年七月十六日起至清償日止，按年息百分之五計算之利息。
原告其餘之訴駁回。
訴訟費用由被告負擔。
本判決第一項得假執行，但被告以新台幣陸萬捌仟參佰參拾貳元
供擔保後，得免為假執行。
原告其餘假執行之聲請駁回。
    事實及理由
一、原告主張：
    原告自民國（下同）108年2月1日起任職於被告擔任助理營
    業員，工作内容在生鮮部門辦理點貨、整理貨架、收貨、補
    庫存及核對進貨單等事項，上班時間為上午8時至下午5時，
    中午休息1小時，月休8天，約定月薪新台幣（下同）25,500
    元。原告到職後，被告時常交辦超量工作，並非原告正常上
    班時間内所得完成，但被告仍執意指派原告應於每日下班時
    間前完成，並將經核對確認無誤之進貨單電腦畫面拍照上傳
    至公司設立之通訊軟體1ine群組内予主管知悉，才能下班。
    另外，被告也要求原告應於每日表定下午5時下班時間先行
    打卡，但實際上原告每日都須再延長2至5個小時不等之工時
    ，以完成當天被告交辦之工作才下班，此情形延續至
　　109年11月9日止。之後原告向被告反應有工作超量之情況及
    請求給付加班費，被告竟予以否認，並指示原告自109年11
    月10日起每日下午5時下班打卡後不得逗留在公司，若原告
    有剩餘工作未完成，則調整交由其他同事處理，但對於原告
    加班費之請求一概置之不理。為此，依勞基法第24條第1項
    第1款規定，請求被告給付自108年2月1日起至109年11月9日
    止，上班日數共為425日，每日上班日均有加班工作至少2個
    小時之加班費共計120,116元（計算式：25500/30/8x2x1.33
    x425=120115.625，元以下四捨五入）。併聲明：㈠被告應給
    付原告120,116元，及自起訴狀繕本送達翌日起至清償日止
    ，按年息百分之5計算之利息。㈡請准依職權宣告假執行。
二、被告抗辯：
  ㈠原告自107年8月1日起受僱於被告擔任工讀生，於108年2月1
    日轉為助理營業員，擔任生鮮作業人員，固定上下班時間為
    7時45分至16時45分，約定薪資為24,600元，並自108年12月
    26日起至109年11月30日止（下稱系爭期間），上下班時間
    調整為8時至17時，約定薪資自109年1月起調整為25,500元
    ，原告並於110年5月19日離職。㈠
　㈡原告職務雖有每日應完成事項，然此為一般生鮮人員所受分
    配之工作範圍，公司並未交辦超量工作，也未要求其應於當
    日完成並回報成果後始得正式下班。而原告於系爭期間，並
    未向店經理反應過工作有超量之情，而被告於109年11月9日
    接獲原告家屬反應後，雖認無工作超量及要求先打卡等情事
    ，但仍於隔日（11月10日）提醒原告「下班打卡後不得逗留
    於公司」，以及「若有剩餘工作未完成，則交由其他同事代
    為處理」，此事亦經原告於起訴狀所自認。
　㈢再按，被告公司「加班作業要點」第4.1.1點規定，在正常工
    作時間，員工因實際業務需要而延長工時者，應於加班前事
    先向主管提出申請，經主管核准後，始可進行加班；另依第
    4.2.6點，員工加班前應事先經主管批准，始可填寫「加班
    申請單」，並於加班當月至系統申請「加班確認單」，經部
    門主管核准後成立，以利公司辦理加班費事宜，延長工時者
    亦同。該加班作業要點業於106年10月12日公告於本公司內
    網供員工週知。經查，原告之出勤紀錄有完整記載上下班時
    間，而被告給付原告之薪資，皆有按月計算原告依「加班作
    業要點」報請之加班時數，並依法給付原告，此有出勤打卡
    紀錄及薪資清冊可稽。因此，被告既已有「加班作業要點」
    規定申請加班之一定程序，原告縱有晚下班打卡之情，然其
    未依規定申請加班，即未經被告公司同意，自不得列入工作
    時間計算，此部分主張實無可採。
　㈣退步言，縱認原告未主動申請加班之時數仍須推定為已給付
    勞務，依原告出勤打卡紀錄及薪資清冊，其中108年2月17日
    、3月1日、3月20日、3月29日、11月23日、12月14日等6日
    ，原告有未主動申請加班之打卡紀錄，分別為30分鐘、2小
    時、30分鐘、30分鐘、30分鐘、30分鐘，合計共4.5小時。
    因此，縱認原告晚下班之打卡紀錄須推定為已有給付勞務，
    則被告依勞基法第24條第1項規定，須給付原告延長工時之
    加班費應為618元（計算式：月薪24,600/240*1.34*4.5h=61
    8.075元），與原告請求之850小時共計120,116元相距甚遠
    ，其請求應無理由，實不可採。㈡
　㈤另外，被告店經理建立通訊軟體群組之目的，在於統一佈達
    公司相關注意事項、提供同仁回報每日工作進度等事，以利
    同仁皆能知悉每日公告事項，並紀錄各班別員工完成工作並
    交接予後班別同仁之狀態，降低交接班之作業爭議。原告提
    出之通訊軟體截圖訊息，為其每日應回報之工作錄，被告店
    經理並未強制要求回報時間，僅需於當日畢店作業前回報即
    可，而截圖中僅得看出原告發送訊息時間，並無從判斷其拍
    攝時間，且部分截圖非為原告本人傳送，應不得據以證明原
    告於下班至上傳時間内有提供勞務。
　㈥併聲明：1.原告之訴駁回。2.如受不利判決，被告願供擔保
    ，請准宣告免為假執行。
三、雙方不爭執的事實：
  ㈠原告自108年2月1日起任職於被告擔任助理營業員，工作内容
    係在生鮮部門辦理點貨、整理貨架、收貨、補庫存及核對進
    貨單等事項，於110年5月19日離職。
　㈡原告於每日下班時，應將經核對確認無誤之進貨單電腦畫面 
    拍照上傳至公司設立之通訊軟體1ine群組内予主管知悉。
四、本件爭執點及本院判斷如下：　
　　本件爭執點為原告請求加班費有無理由，分別說明如下：　
　㈠按雇主依勞動契約對於勞工之出勤具有管理之權，且依勞動
    基準法第30條第5項及第6項規定，尚應置備勞工出勤紀錄，
    並保存5年，該出勤紀錄尚應逐日記載勞工出勤情形至分鐘
    為止，如其紀錄有與事實不符之情形，雇主亦可即為處理及
    更正，故雇主本於其管理勞工出勤之權利及所負出勤紀錄之
    備置義務，對於勞工之工作時間應予詳實記錄。
　㈡再者，雇主既然對於勞工在工作場所提供勞務具有指揮監督
    的權利及可能，如果勞工在雇主明知或可得而知的狀況下主
    動加班，雇主卻沒有制止或反對，就應認勞雇雙方都已經同
    意加班。另外，雇主如果認為出勤紀錄沒有反應員工實際工
    作時間，必須有積極的措施，例如通知員工說明晚退原因，
    確認延後下班是處理公事或私事、更正或確認實際上下班時
    間，不能直接以加班申請制的工作規定來迴避給付加班費的
    義務。換言之，加班費是否發給仍須以勞工有無工作事實作
    為認定基準，否則雇主一方面長時期受領勞工於正常工時以
    外之勞務，一方面又以勞工未依規定程序申請加班而拒絕給
    付加班費，顯非公平，也無法達到保護勞工的立法目的。
　㈢本件中，　
　1.原告主張自108年2月1日起至109年11月9日止，擔任被告助
    理營業員一職，在生鮮部門辦理點貨、整理貨架、收貨、補
    庫存及核對進貨單等事項，每日下班時應將經核對確認無誤
    之進貨單電腦畫面拍照上傳至公司設立之通訊軟體1ine群組
    内予主管知悉，為被告所不否認，自應認定屬實（見本院卷
    一第53、186頁）。　
　2.原告又主張上傳的系統是公司專有的電腦作業系統，只有在
    公司才能上傳，縱使以手機拍攝照片後再上傳，也只能顯示
    當時在公司的作業時間等情（見本院卷第221-222頁），亦
    為被告所不否認。而依原告提出的拍攝電腦作業系統照片所
    示（見本院卷二），原告每日須完成「生鮮工作確認作業（
    今日工作已確認）」，內容包括①「今天還沒確認的驗收單
    有x筆，已經確認的有x筆」、②「今天沒有任何需要確認的
    退貨單」、③「今天沒有任何需要確認的調撥單」、④「今天
    還沒確認的廢棄紀錄有x筆，已經確認的有x筆」、⑤「今天
    還沒確認的價調紀錄有x筆，已經確認的有x筆」、⑥「今天
    沒有任何需要確認的盤點指示」，確認完畢後再將資料上傳
    到公司作業系統。由照片內容可知，原告每日確實是在公司
    利用電腦作業系統將當日確認的資料上傳，之後再將所拍攝
    之照片上傳到Line群組報告主管，故該照片內電腦上所顯示
    的時間，自應可認定為原告之工作時間。
　3.從而，原告每日既然須完成確認作業後才能下班，則自被告
    規定之下班時間後（16:45或17:00），至原告完成確認作業
    、將資料上傳公司之時間，均應認定屬於原告延長工作時間
    ，自得請求被告給付加班費。而原告經認定實際上確有提供
    勞務之事實，如前所述，自不受被告工作規則上有關加班申
    請制之限制。　
　4.就原告得請求之加班費金額而言
　　⑴原告於108年2月1日任職助理營業員後，固定上下班時間為
      7時45分至16時45分，約定薪資為24,600元，並自108年12
      月26日起至109年11月30日止，上下班時間調整為8時至17
      時，約定薪資自109年1月起調整為25,500元，業經被告陳
      明（見本院卷一第53頁），並提出原告出勤打卡紀錄、薪
      資明細表為證（見本院卷一第67-83頁），亦為原告所不
      否認，自應認定屬實。
　　⑵原告雖於起訴主張自108年2月1日起至109年11月9日止，上
      班日數共為425日，每日上班日均有加班工作至少2個小時
      之加班費共計120,116元等情，但於本院審理時提出隨身
      碟資料（已列印成冊，即本院卷二）及統計表，並陳稱「
      （請求加班費的內容是否以隨身碟的資料為準？）對，就
      如同今日庭呈的統計表，時間就以表列為準」（見本院卷
      第222頁），並有庭呈及補呈統計表2份可稽（見本院卷一
      第225-235、255-257頁），故本院即以原告於審理時之主
      張作為認定其所請求加班費金額之基礎。
　　⑶由附表內容可知，原告不論表定下班時間為何，均從下午1
      7：00開始計算加班費，至傳送確認今日工作之圖檔資料
      時間為止，此段加班時間，如前所述，原告確實在工作場
      所提供勞務，自應認定屬實。由原告傳檔資料可知（見本
      院卷二），其中108年2月至7月者（長達半年，見本院卷
      二第189-389頁），均可清晰判斷上傳時間，自可據此計
      算加班費。另外，108年12月至109年11月者（見本院卷二
      第9-188頁），有部分期日或因上傳時間無法辨識（例如1
      08/12/24）、或無上傳資料（例如109/2/10）、或原告當
      日為休息日無打卡紀錄（例如109/4/24）、或被告已給付
      加班費（例如109/6/22），自不予列計加班費。此外，雖
      有部分圖檔資料非由原告上傳，而是由其主管即組長林郁
      琳上傳，但原告已說明「是林郁琳指示原告製作資料，把
      資料給他之後，他再上傳，因為林郁琳是組長」（見本院
      卷第184頁），顯然林郁琳是就原告所確認的資料先做審
      核後，再上傳圖檔到群組中，自應認定原告當時也應在工
      作場所，故此部分上傳時間，仍可認定為原告當天延長工
      時時間。何況，被告於111年3月28日本院審理時已表示願
      意給付原告加班費5萬元，之後因原告補提出108年2月至7
      月上傳資料後，續於108年5月11日、6月29日兩次審理時
      表示同意增加15,000元，共計願給付加班費65,000元，與
      附表所載總金額相當，顯見被告已不爭執是由何人上傳，
      均願意以原告提出之照片所載圖檔上傳時間為加班時間。
      從而，依附表所載，被告共應給付原告加班費68,332元。
五、綜上所述，原告依勞基法第24條第1項規定，請求被告給付
    如附表所示之加班費68,332元，及自起訴狀繕本送達翌日即
    110年7月16日（見本院卷一第39頁）起至清償日止按年息5%
    計算之利息部分，為有理由，應予准許。逾此部分所為之請
    求，為無理由，應予駁回。
六、法院就勞工之給付請求，為雇主敗訴之判決，應依職權宣告
    假執行，前項請求，法院應同時宣告雇主得供擔保或將請求
    標的物提存而免假執行，勞動事件法第44條第1項、第2項定
    有明文。本件判決第1項為被告即雇主敗訴之判決，依據上
    開規定，本院並依職權宣告假執行及免為假執行。至於原告
    敗訴部分，其假執行之聲請已經失所依據，均應併予駁回。
七、本件事證已臻明確，兩造其餘攻擊防禦方法及其餘爭點，核
    與判決結果無涉，不再一一論述。
八、訴訟費用負擔的依據：民事訴訟法第79條。
中　　華　　民　　國　　111 　年　　7 　　月　　27　　日
                    勞動法庭    法  官  劉以全
以上正本係照原本作成。
如對本判決上訴，須於判決送達後20日內向本院提出上訴狀。如
委任律師提起上訴者，應一併繳納上訴審裁判費。
中　　華　　民　　國　　111 　年　　7 　　月　　27　　日
                                書記官  許慧禎　　　
　　
附  表：110年度勞簡字第69號